臺灣彰化地方法院刑事判決
111年度易字第54號
公  訴  人  臺灣彰化地方檢察署檢察官
被      告  黄國源



上列被告因業務侵占案件，經檢察官提起公訴（110年度偵字第1
1858號），本院改依簡式程序審理，判決如下：
    主    文
黄國源犯業務侵占罪，累犯，處有期徒刑肆月，如易科罰金，以
新臺幣壹仟元折算壹日。未扣案犯罪所得參萬陸仟肆佰元沒收，
如全部或一部不能沒收或不宜執行沒收時，追徵其價額。
    犯罪事實
一、黃國源受僱於梧凰焊材工業股份有限公司（下稱梧凰公司。
    起訴書誤將公司名稱誤載為「梧鳳」，經檢察官當庭更正）
    ，擔任司機，負責送貨給客戶並向客戶收取款項，而屬從事
    業務之人。詎黃國源於民國110年5月12日為梧凰公司送貨予
    超勤企業有限公司（下稱超勤公司）後，竟基於意圖為自己
    不法所有之侵占犯意，於同年5月15日下午2時許，以梧凰公
    司急需資金周轉為由，向超勤公司負責人張世其收取上開同
    年5月12日之貨款新臺幣（下同）8萬6,400元（起訴書誤載
    為「8萬6,4000元」）後，將該款項侵占入己。
二、案經梧凰公司告訴彰化縣警察局彰化分局報告臺灣彰化地方
    檢察署檢察官偵查起訴。 
    理    由
一、被告黃國源所犯之本案犯罪，係死刑、無期徒刑、最輕本刑
    為3年以上有期徒刑以外之罪。其於準備程序就上開被訴事
    實為有罪之陳述，經受命法官告知簡式審判程序之旨，並聽
    取其與公訴人之意見後，本院認無不得或不宜改依簡式審判
    程序進行之情事。爰依刑事訴訟法第273條之1第1項、第284
    條之1規定，裁定由受命法官獨任進行簡式審判程序，先予
    敘明。
二、上揭事實，業據被告於偵查及本院審理中坦承不諱（見偵卷
    第123至124、146頁、本院卷第47、55至56頁），核與證人
    即告訴人梧凰公司之業務協理謝仁朧於警詢及偵查中、證人
    張世其於警詢時之證述相符（見偵卷第25至27、145至146、
    35至37頁），並有梧凰公司送貨單1件在卷可稽（見偵卷第4
    7頁），俱徵被告前揭自白與事實相符。從而，本案事證明
    確，被告犯行，堪以認定。
三、論罪科刑：
  ㈠被告為受雇於梧凰公司，負責送貨給客戶並向客戶收取款項
    ，為從事業務之人。是核被告所為，係犯刑法第336條第2項
    之業務侵占罪。
　㈡被告前因偽造文書、詐欺等案件，先後經法院判決確定，嗣
    由臺灣桃園地方法院以105年度聲字第3048號裁定應執行有
    期徒刑10月確定，於106年10月16日執行完畢等情，有臺灣
    高等法院被告前案紀錄表1件在卷可按（見本院卷第14至19
    頁），其於上開有期徒刑執行完畢後，5年以內故意再犯本
    案有期徒刑以上之罪，符合刑法第47條第1項累犯規定。而
    本院審酌被告前案曾犯詐欺案件，本案則為業務侵占，同為
    財產法益犯罪。並考量被告本案侵占之數額達8萬6,400元，
    金額不少。又本院認本案應依刑法第59條規定酌量減輕被告
    之刑（詳下述㈢）。則綜合上情，本案核無司法院大法官釋
    字第775號解釋所稱「不符合罪刑相當原則、抵觸憲法第23
    條比例原則」之情形，是應依刑法第47條第1項之規定，加
    重其刑。
  ㈢本院審酌被告所觸犯刑法第336條第2項之業務侵占罪，係法
    定本刑為6月以上5年以下有期徒刑之罪，又依刑法第47條第
    1項規定加重其刑後，最低度刑為有期徒刑7月。再者，被告
    本案侵占業務上所掌管之貨款之行為固非可取，惟金額為8
    萬6,400元，相較於一旦加重最低本刑，至少需判處有期徒
    刑7月，刑度顯然不合比例，而有情輕法重之憾，爰依刑法
    第59條規定，酌量減輕其刑，且先加後減之。
　㈣爰以行為人之責任為基礎，審酌被告竟將業務上所持有之貨
    款，侵占入己，造成其任職之梧凰公司受有如上損害，所為
    實不足取；惟念及被告坦承犯行，並與告訴人梧凰公司成立
    調解，約定分期賠償，且於調解當場賠償3萬元，並已履行
    第一期分期2萬元，是被告迄今已賠償5萬元之犯後態度（見
    卷附本院111年度彰司刑移調字第80號調解程序筆錄）；暨
    其自述學歷為二專畢業之智識程度，目前受僱於水電公司之
    生活狀況（見本院卷第56頁）等一切情狀，乃量處如主文所
    示之刑，並諭知易科罰金之折算標準。
　㈤本案被告侵占8萬6,400元，固為其犯罪所得，但被告目前已
    依本院111年度彰司刑移調字第80號調解程序筆錄所示賠償
    調解，賠償共5萬元等情，已如前述，此部分既已實際發還
    告訴人，自毋庸沒收。另就尚未賠償之3萬6,400元，則應依
    刑法第38條之1第1項、第3項規定沒收，如全部或一部不能
    沒收或不宜執行沒收時，追徵其價額。至於其後被告如再依
    上開調解程序筆錄之內容履行調解條件時，其已給付之部分
    ，因該犯罪所得業已清償被害人，即屬已實際合法發還被害
    人，就該已給付部分之犯罪所得則不予執行沒收或追徵（刑
    法第38條之1第5項參照），乃屬當然，併此敘明。
據上論斷，應依刑事訴訟法第273條之1第1項、第284條之1、第2
99條第1項前段，刑法第336條第2項、第47條第1項、第59條、第
41條第1項前段、第38條之1第1項、第3項、第5項，刑法施行法
第1條之1第1項，判決如主文。
本案經檢察官詹雅萍提起公訴，檢察官陳靚蓉到庭執行職務。
中　　華　　民　　國　　111 　年　　3 　　月　　18　　日
                  刑事第六庭    法      官  張琇涵
以上正本證明與原本無異。
如不服本判決應於收受判決後20日內向本院提出上訴書狀，並應
敘述具體理由。其未敘述上訴理由者，應於上訴期間屆滿後20日
內向本院補提理由書( 均須按他造當事人之人數附繕本) 「切勿
逕送上級法院」。
告訴人或被害人對於判決如有不服具備理由請求檢察官上訴者，
其上訴期間之計算係以檢察官收受判決正本之日期為準。
中　　華　　民　　國　　111 　年　　3 　　月　　18　　日
                                書  記  官  潘佳欣
附錄論罪科刑法條全文：
中華民國刑法第336條
對於公務上或因公益所持有之物，犯前條第1項之罪者，處1年以
上7年以下有期徒刑，得併科15萬元以下罰金。
對於業務上所持有之物，犯前條第1項之罪者，處6月以上5年以
下有期徒刑，得併科9萬元以下罰金。
前二項之未遂犯罰之。